【裁判字號】    90,台上,280
【裁判日期】    900118
【裁判案由】    違反水利法
【裁判全文】
最高法院刑事判決                                  九十年度台上字第二八○號
    上  訴  人  陳建彰即陳文.
                乙○○
                丙○○
                甲○○
右上訴人等因違反水利法案件，不服台灣高等法院高雄分院中華民國八十七年九月十
六日第二審判決（八十七年度上訴字第一五六號，起訴案號：台灣屏東地方法院檢察
署八十五年度偵字第八六三○號、八十六年度偵字第一七九四號），提起上訴，本院
判決如左：
    主  文
上訴駁回。
    理  由
按刑事訴訟法第三百七十七條規定：上訴於第三審法院，非以判決違背法令為理由，
不得為之。是提起第三審上訴，應以原判決違背法令為理由，係屬法定要件。如果上
訴理由狀並未依據卷內訴訟資料具體指摘原判決不適用何種法則或如何適用不當，或
係對原審採證認事職權之適法行使及已調查明確並於理由內指駁說明之事項，重為事
實上之爭辯，或徒憑己見任意指摘，或顯與法律規定得為第三審上訴理由之違法情形
不相適合時，俱應認其上訴為違背法律上之程式，予以駁回。又訴訟程序上之瑕疵不
足以影響判決結果者，亦不得執為適法之第三審上訴理由。本件原判決依憑上訴人乙
○○、丙○○、甲○○及第一審共同被告宋國輝（業經第一審判處罪刑確定）於警訊
及檢察官偵查中之供述，證人即警員廖森光之證供，暨屏東縣政府民國八十七年二月
二日八七屏府建利字第一四○八九號函、屏東縣政府河川巡查取締違法（規）案紀錄
（含陳建彰領回查獲砂石車三部所立具之切結書乙份）、現場照片、台灣省第七河川
局八十七年八月十二日八七河七工字第四六三九號函等證據，本於推理作用，認定上
訴人等有原判決事實欄所載之犯罪事實，因而維持第一審依牽連犯等規定論處上訴人
等共同違反主管機關為保護水道應禁止在行水區內挖取之規定致生公共危險罪刑之判
決，駁回上訴人等在第二審之上訴。從形式上觀察，尚無違背法令之情形存在。陳建
彰、乙○○、丙○○、甲○○上訴意旨略稱：(一)、案外人順時營造股份有限公司自八
十五年四月間起，陸續與台灣省水利局簽約承攬「隘寮溪鹽埔堤防工程」，將該工程
轉包陳建彰施工，台灣省水利局於該工程指示包商可就近在隘寮溪現場採取工程所需
之砂石、土方，有卷附工程合約書及台灣省第七河川局上開函文可稽，陳建彰僱用乙
○○、丙○○、甲○○等人於施工現場挖運土石，專供該工程使用，既係依主管機關
之指示所為，主觀上無不法所有之意圖，自不得以竊盜罪相繩。(二)、上訴人等依台灣
省第七河川局之許可，在施工現場採取土石，主管機關當即有不致使流水改道、浸蝕
護岸、影響附近住家安全之考量，原審不察，率以與本件毫不相干之里港大橋橋墩掏
空，橋面下陷之例，印證上訴人等採取砂石之行為致生公共危險，而論以刑法第二百
二十條第一項及水利法第九十二條之一第一項後段之罪，其認事用法違誤，並有判決
理由不備之違法。(三)、原判決對於上訴人等採取之砂石，究係何人所有或持有之動產
，未予審認，即繩以竊盜罪，有調查職責未盡之違誤。(四)、乙○○、丙○○、甲○○
均係原住民，需養家活口，又無前科紀錄及不良素行，請求予以宣告緩刑云云。惟查
：一、原判決就上訴人等所辯其等所採取之砂石係供陳建彰承包隘寮溪堤防工程施工
之用云云，認為不可採信，已於理由第一項內詳予指駁說明；對於上訴人等之行為，
認為致生公共危險，亦於理由第二項內明所憑之依據及理由。核上訴意旨(一)、(二)俱
係對原審採證認事職權之適法行使及已調查明確並於理由內指駁說明之事項，重為事
實上之爭辯，或徒憑己見任意指摘，不足據以辨認原判決有其所指採證認事違法、判
決理由不備或調查職責未盡等之違法形式。二、原審就上訴人等盜採砂石地點之隘寮
溪南華大橋下游一千公尺處，係屬水利法施行細則第一百四十二條之行水區，業於判
決理由第一項依據屏東縣政府八七屏府建利字第一四○八九號函等證據予以審認；該
函內既已敘明屏東縣政府會同警察機關在上址查獲上訴人等盜採砂石處係屬「河川公
地」（見原審卷第三十三頁），並經原判決援為論罪之證據，是原判決縱未於事實欄
及理由內載明該地點為「河川公地」，而記載稍欠翔盡，但僅屬訴訟程序之瑕疵，無
礙於其對上訴人等竊取他人所有砂石之事實認定，顯然於判決無影響，是上訴意旨(三)
所指之該部分，依刑事訴訟法第三百八十條規定，亦不得資為上訴第三審之理由。綜
上所述，依首揭說明，應將本件上訴從程序上予以駁回。本院既應為程序上之上訴駁
回判決，就上訴意旨(四)所請對乙○○、丙○○、甲○○諭知緩刑，即無從斟酌，併此
敘明。
據上論結，應依刑事訴訟法第三百九十五條前段，判決如主文。
中      華      民      國     九十     年      一      月     十八     日
                              最高法院刑事第九庭
                                  審判長法官  曾  有  田
                                        法官  陳  宗  鎮
                                        法官  劉  介  民
                                        法官  魏  新  和
                                        法官  孫  增  同
      右正本證明與原本無異
                                              書  記  官
中      華      民      國     九十     年      二      月      一      日


司法院資訊處製作；財團法人民間司法改革基金會備份。
